臺北高等行政法院判決　　　　　　　　　　　　　　　九十三年度簡字第四九一號
　　原　　　告　黃韻昇即上好資訊休閒館
　　被　　　告　基隆市稅捐稽徵處
　　代　表　人　甲○○處長）.
右當事人間因娛樂稅事件，原告不服基隆市政府中華民國九十三年一月二十九日基府
秘法壹字第０九三０００八四二六號訴願決定，提起行政訴訟。本院判決如左：
　　主  文
訴願決定及原處分（復查決定）均撤銷。
訴訟費用由被告負擔。
　　事  實
一、事實概要：
    緣原告民國（下同）九十二年五、六月於基隆市○○街二八一巷一０一之一號，
    提供電腦供人娛樂使用，經被告核定供娛樂使用之電腦為三十七台，娛樂稅各為
    新台幣（下同）六、二四０元，原告不服，申請復查未獲變更，提起訴願經遭駁
    回，遂提起行政訴訟。
二、兩造聲明：
　(一)原告聲明：
    1.訴願決定及原處分均撤銷。
    2.訴訟費用由被告負擔。
　(二)被告聲明：
    1.駁回原告之訴。
    2.訴訟費用由原告負擔。
三、兩造之主張（本件未經言詞辯論，兩造之主張依其書狀所載）：
　(一)原告主張之理由：
    1.經濟部九十年三月二十日經（九０）商字第０九００二０五二一一０號公告：
      資訊休閒業之定義內容為「提供場所及電腦設備採收費方式，供人透過電腦連
      線擷取網路上資源或利用電腦功能以磁碟、光碟供人使用。」，資訊館是新興
      商業，營項是資訊休閒業，其定義與營項娛樂業不同，自非法定娛樂場所。又
      電腦是現代資訊生活必備使用工具，不是娛樂設施，更不等同於電子遊戲機，
      因此將電腦視同娛樂設施應有法律明文規範。
    2.原處分核定稅額牽涉徵收稅率，亦違娛樂稅法第六條明定「直轄市及縣（市）
      政府得視地方實際情形，在前條規定稅率範圍內，分別規定娛樂稅徵收率，提
      經直轄市及縣（市）民意機關通過，報請或層轉財政部核備。」之法定核備程
      序。原處分所載核定稅額數每月固定本稅六、二四０元，其核定方式按被告所
      稱，係依「本處八十六年下半年台灣省丙區娛樂稅分區座談會會議臨時提案，
      提案一之決議：比照電動玩具稅額課徵，第四級每台二００元娛樂稅」辦理。
      鑒前述座談會決議所規定課徵娛樂稅方式之條文，未經公告與發布程序，又無
      法律明列其授權依據後訂定，自不得適用為涉及限制人民權利義務事，故原處
      分核定稅額顯無法源依據。
    3.被告認定原告為娛樂稅代徵人，依理即應按代徵人自動報繳稅額為準，至於代
      徵人不為代徵或短徵，短報、匿報則係另一問題，娛樂稅法第十四條明定有處
      分依據，本件原處分書載有本稅額，故被告依法須負舉證，代徵稅款與原處分
      書所載稅款相同之責任，否則原處分書所載本稅額即屬有疑義。又娛樂稅法第
      三條規定：「娛樂稅之繳納義務人者為出價娛樂之人」本件被告以原告為娛樂
      稅繳納義務人並不合法。且原告九十三年五月與六月之營業額合計為二八、一
      七二元，按法定稅率百分之十稅率計徵，本件原處分核定稅額所涉稅率，亦屬
      超徵不合法。
    4.被告係以見到電腦數量為稅基，未酌參營業收費狀況，市、郊地區客源狀態，
      故障維修電腦台數等情，有不公平正義課稅之況。
    5.被告未依行政程序法第九十六條規定，載明處分理由、證據、所據法令暨不服
      救濟方法，顯屬違法。
　(二)被告主張之理由：
　　1.按「娛樂稅，就左列娛樂場所、娛樂設施或娛樂活動所收票價或收費額徵收之
      ‧‧‧六、撞球場、保齡球館、高爾夫球場及其他提供娛樂設施供人娛樂者。
      」「娛樂稅之納稅義務人，為出價娛樂人。娛樂稅之代徵人，為娛樂場所、娛
      樂設施或娛樂活動之提供人或舉辦人。」「‧‧‧。但經營方式特殊或營業規
      模狹小經主管機關查定課徵者，由稽徵機關填發繳款書，限於送達後十日內繳
      納。」分別為娛樂稅法第二條第一項第六款、第三條及第九條所規定，次按「
      營業人提供營業場所及電腦設備採收費方式供人使用，其具有娛樂性者，應依
      娛樂稅法第二條第一項第六款『其他提供娛樂設施供人娛樂』之規定課徵娛樂
      稅。」「資訊站如有利用營業場所提供電腦軟體供人娛樂且收費者，應依法課
      徵娛樂稅」分別為財政部九十年六月六日台財稅字第０九００四五三七六九號
      函及臺灣省稅務局八十七年一月九日八七稅一字第八七０００九０號函所核釋
      ，另依基隆市娛樂稅徵收細則第四條第一項規定「‧‧‧所稱其他提供娛樂設
      施，係指機動遊藝、機動遊艇、電動玩具、‧‧‧等具有娛樂性之設施。」。
    2.原告於營利事業設立登記申請書上自行載明係從事資訊休閒業，依經濟部公司
      行號營業項目代碼表規定，所謂資訊休閒業係指提供特定場所及電腦資訊設備
      ，如連線方式擷取網路資源或以非連線方式結合資料儲存裝置，供不特定人從
      事遊戲娛樂之營利事業。原告於基隆市○○街二八一巷一０一之一號營業場所
      提供電腦設備並以每小時十元收費方式供不特定人從事遊戲娛樂，依首揭稅法
      及函釋規定，出價娛樂人為娛樂稅之納稅義務人，而原告為娛樂場所、娛樂設
      施之提供人即有代徵娛樂稅之義務，被告依娛樂稅法第三條規定，以原告為娛
      樂稅之代徵人，並按基隆市議會審查通過之娛樂稅率「（六）‧‧‧，其他提
      供娛樂設施供人娛樂者：課徵百分之十。」核定課徵娛樂稅並無違誤。
    3.原告雖訴稱營業所供電腦設備無法進行娛樂行為，惟經被告於九十二年五月十
      四日及九十二年七月二十九日兩次至營業場所查勘現場，均擺設電腦機台四十
      台，且有使用者正操作網路遊戲，有會勘記錄表及照片附卷為憑。原告雖稱原
      處分未酌參營業收費狀態、故障維修電腦台數等，然被告係依全省各稅捐稽徵
      處所定標準及基隆市機動遊戲等級區分及課徵明細表所載核定原告之娛樂稅，
      即網咖每小時收費十元按第四級每台二００元，另十六至三十台部分按前列標
      準百分之八十課徵，三十一台至六十台部分按前列標準百分之六０課徵，足見
      被告課稅標準業已考量營業收費狀態。被告於九十二年五月十四日現場勘查營
      業機台達四０台，原告雖稱多屬整修測試機台，惟經現場勘查，營業場所與檢
      修場所未區隔且無法區分，各機台經測試並無故障，可以營業使用；另依基隆
      市政府九十二年八月八日下午三時執行「上好資訊休閒館」斷水、斷電事宜紀
      錄所載「現場經營資訊休閒業，擺放電腦設備四０台、消費者三十人。」被告
      依首揭法令規定按三十七台電腦核定九十二年五月、六月娛樂稅各為六、二四
      ０元，原核定並無違誤。原告訴稱原處分未依行政程序法第九十六條規定載明
      行政救濟程序乙節，被告於娛樂稅繳款書、復查決定書均有附記說明相關行政
      救濟程序。
　　理  由
一、行政訴訟法第二百二十九條第一項所定適用簡易程序之數額，業經司法院以九十
    二年九月十七日院台廳行一字第二三六八一號令增至新台幣二十萬元，並定於九
    十三年一月一日實施。本件原告爭執之金額未逾新台幣二十萬元，自應適用簡易
    程序事件，爰不經言詞辯論為判決。
二、按「娛樂稅，就左列娛樂場所、娛樂設施或娛樂活動所收票價或收費額徵收之‧
    ‧‧前項各種娛樂場所、娛樂設施或娛樂活動不售票券，乃以其他飲料品或娛樂
    設施供應娛樂人者，按其收費額課徵娛樂稅。」「娛樂稅之納稅義務人，為出價
    娛樂之人。娛樂稅之代徵人，為娛樂場所、娛樂設施或娛樂活動之提供人或舉辦
    人。」「娛樂稅代徵人每月代徵之稅款，應於次月十日前填用自動報繳書繳納。
    。但經營方式特殊或營業規模狹小經主管機關查定課徵者，由稽徵機關填發繳款
    書，限於送達後十日內繳納。」「娛樂稅代徵人不為代徵或短徵、短報、匿報娛
    樂稅者，除追繳外，按應納稅額處五倍至十倍罰鍰，並得停止其營業。」分別為
    娛樂稅法第二條、第三條、第九條第一項及第十四條第一項所明定。次按「營業
    人提供營業場所及電腦設備採收費方式供人使用，其具娛樂性者應依娛樂稅法第
    二條第一項第六款『其他提供娛樂設拖供人娛樂』之規定課征娛樂稅」，為財政
    部九十年六月六日台財稅字第０九００四五三七六九號所函釋，該函釋與上開娛
    樂稅法之意旨相符，自得援用。
三、原告經被告查知其於九十二年五、六月於基隆市○○街二八一巷一０一之一號其
    所經營之上好資訊休閒館，提供電腦供人娛樂使用之事實，有娛樂稅查定及訪查
    案件處理表及照片影本附原處分卷可稽。原告雖主張其經營之資訊休閒館並非娛
    樂場所，電腦使用非與電子遊戲機云云。然查原告之營利事業設立登記申請書上
    自行載明係從事資訊休閒業，而依經濟部公司行號營業項目代碼表規定，所謂資
    訊休閒業係指提供特定場所及電腦資訊設備，如連線方式擷取網路資源或以非連
    線方式結合資料儲存裝置，供不特定人從事遊戲娛樂之營利事業，此有上開申請
    書在卷（外放）可證，上開照片上原告之上好資訊休閒館內電腦營幕顯示線上遊
    戲（畫面上之下方有對話框），是被告主張原告提供電腦設備以收費方式供不特
    定人娛樂，應可認定。因而原告提供營業場所及電腦設備採收費方式供人娛樂使
    用，按照首揭法律規定及財政部九十年六月六日台財稅字第０九００四五三七六
    九號函釋，應課徵娛樂稅並由原告代徵。原告主張其經營之資訊休閒館並非娛樂
    場所，電腦使用非電子遊戲機不應課娛樂稅之主張並不可採。
四、惟依首揭娛樂稅法第九條第一項及第十四條第一項之規定，娛樂稅之課徵原則上
    由娛樂稅代徵人將每月代徵之稅款，於次月十日前填用自動報繳書繳納，如娛樂
    稅代徵人不為代徵或短徵、短報、匿報娛樂稅者，除追繳外，按應納稅額處五倍
    至十倍罰鍰，並得停止其營業，此種情形自應以娛樂場所、娛樂設施或娛樂活動
    實際所收票價或收費額依法定稅率徵收娛樂稅，例外在經營方式特殊或營業規模
    狹小經主管機關查定課徵者，由稽徵機關填發繳款書，限於送達後十日內繳納。
    本件被告係以原告為營業規模狹小而查定課徵其娛樂稅，然其並未說明其據以認
    定娛樂稅法第九條但書所稱「營業規模狹小」之標準，而原告使用統一發票營業
    ，依卷附原告之九十二年五、六月之營業人銷售額與稅額申報書，其銷售額與稅
    額係分別為二八、一七二元及一、四０八元，依照加值型及非加值型營業稅法第
    十三條第一項、統一發票使用辦法第四條第一款規定，原告主張其非營業稅法上
    之小規模營業人，並非無據，則被告認定原告營業規模狹小，而查定課徵其娛樂
    稅，尚嫌速斷。因而原處分（復查決定）以原告營業規模狹小逕查定課徵九十二
    年五月、六月各為六、二四０元，尚乏依據，訴願決定未予糾正，亦有未洽。原
    告訴請撤銷，為有理由，應將訴願決定及原處分（復查決定）撤銷，由被告查明
    應依何標準認定屬於娛樂稅法第九條第一項但書所稱之「營業規模狹小」之情形
    ，原告與該情形是否該當後，再為適法處分。
五、據上論結，本件原告之訴為有理由，爰依行政訴訟法第九十八條第三項前段，判
    決如主文。
中　　　華　　　民　　　國　　九十三　　年　　 十一 　　月　　　五　　　日
                                  臺北高等行政法院  第二庭
      　　　　　　　　　　　　　　　　　　　　      法　官　吳東都
右為正本係照原本作成。
本件以訴訟事件所涉及之法律見解具有原則性者為限，始得於本判決送達後二十日
內向本院提出上訴狀並表明上訴理由，如已於本判決宣示後送達前提起上訴者，應
於判決送達後二十日內補具上訴理由（均按他造人數附繕本），且經最高行政法院
許可後方得上訴。
中　　　華　　　民　　　國　　九十三　　年　　 十一 　　月　　　五　　　日
                                                    書記官  李金釵
